最高法院刑事判決　　　　　　　　　　　　　　　九十三年度台上字第六一０八號
　　上　訴　人　甲○○
　　　　　　　　乙○○
　　右一人原審
　　選任辯護人　廖志堯律師
右上訴人等因違反毒品危害防制條例案件，甲○○不服台灣高等法院台中分院中華民
國九十一年一月二日第二審判決（九十年度上訴字第一四六二號，起訴案號：台灣南
投地方法院檢察署八十九年度偵字第一０八六、一０八七號），提起上訴；乙○○之
原審選任辯護人為許福昇之利益，提起上訴，視為許福昇已提起上訴，本院判決如左
：
    主  文
原判決撤銷，發回台灣高等法院台中分院。
    理  由
本件原判決認定上訴人甲○○於民國八十九年三月十日中午，在南投縣南投市○○路
五十八巷四十九號其友人即上訴人乙○○住處，適乙○○之友胡洲旭打電話至該處，
欲購買第二級毒品甲基安非他命，託乙○○介紹賣主。在旁之甲○○得知，乃在乙○
○家中，撥打吳明昭（經判處販賣第二級毒品罪刑確定）之0000000000號
行動電話，稱有人要購買甲基安非他命。吳明昭即駕駛車號Ｓ五｜五六四九號小客車
至乙○○住處，與甲○○、乙○○共同謀議，欲以每錢新台幣（以下同）四千元之價
格出賣甲基安非他命予胡洲旭，由甲○○、乙○○各分得五百元（上開甲基安非他命
係吳明昭以每錢二千元之價格購得）。胡洲旭旋又打電話至乙○○家詢問價格，並告
知其在南投市○○路一０五號南鄉保齡球館。乙○○即告知胡洲旭價格為一錢甲基安
非他命四千元。胡洲旭應允，乙○○因而告知即與朋友送至南鄉保齡球館交予胡洲旭
。同日下午二時三十分許，吳明昭即駕駛上開自小客車搭載乙○○、甲○○至南鄉保
齡球館。吳明昭、甲○○、乙○○抵達南鄉保齡球館旁停車場未及將甲基安非他命交
付胡洲旭時，即因巡邏警員吳秉致發現其等行動有異，趨前盤查，錢、貨尚未交付即
遭查獲，並扣得吳明昭所有之第二級毒品甲基安非他命二小包（驗前含袋毛重約一公
克、驗後合計淨重０．０四公克）及其所有供販賣第二級毒品甲基安非他命所用電子
磅秤一個、塑膠分裝袋十個等情。因而撤銷第一審論處上訴人等共同幫助販賣第二級
毒品未遂罪刑之判決，改判論處上訴人等共同販賣第二級毒品未遂罪刑，固非無見。
惟查：(一)、被告之自白，須非出於強暴、脅迫、利誘、詐欺或其他不正之方法，且與
事實相符者，始得採為證據，如果被告之自白，係出於不正之方法，並非自由陳述，
即其取得自白之程序，已非適法，則不問自白內容是否確與事實相符，因其非係適法
之證據，即不能採為判決之基礎，故審理事實之法院，遇有被告對於自白提出刑求或
出於非任意性之抗辯時，應先於其他事實而為調查。甲○○於原審否認有前開犯行，
辯稱其警訊時所為之自白，係遭警方刑求之結果，而檢察官偵查時，因使用國語訊問
伊有無轉賣，伊因年輕識淺，初上法庭，未聽清楚，誤解檢察官之意思，竟莫名其妙
答稱：「有」，實則所答非伊本意，伊無販賣安非他命情事等語（原審卷第三頁）。
原審對甲○○前開非任意性自白之抗辯，究竟實情如何？攸關其犯罪之成立及是否與
乙○○成立共犯，自有調查之必要，原審未先詳加調查釐清，遽採其警訊及偵查中之
自白，為其論罪之基礎，並認其與乙○○共同販賣第二級毒品未遂自有可議。(二)、毒
品危害防制條例第十九條第一項規定，犯第四條至第九條、第十二條、第十三條或第
十四條第一項、第二項之罪者，其供犯罪所用或因犯罪所得之財物，均沒收之，如全
部或一部不能沒收時，追徵其價額或以其財產抵償之。係採必沒收之義務沒收主義，
自應優先於刑法第三十八條第一項第二款之規定而適用。原判決既認上訴人等犯修正
前毒品危害防制條例第四條第五項、第二項（第五項於九十二年七月九日修正為第六
項）之共同販賣第二級毒品未遂罪；又認扣案之電子磅秤一個、塑膠分裝袋十個，係
共同正犯吳明昭所有，供本件販賣毒品所用之物，卻未適用毒品危害防制條例第十九
條第一項規定宣告沒收，僅於理由四及論結欄說明應依刑法第三十八條第一項第二款
宣告沒收，已有未合，且疏未於主文內為沒收之諭知，致其所載之事實及理由與所宣
告之主文，有不相適合之矛盾，亦有可議。上訴人等上訴意旨分別指摘原判決不當，
尚非全無理由，應認有撤銷發回更審之原因。
據上論結，應依刑事訴訟法第三百九十七條、第四百零一條，判決如主文。
中　　　華　　　民　　　國　　九十三　　年　　 十一 　　月　　 十八 　　日
                              最高法院刑事第十二庭
                                  審判長法官  陳　正　庸
                                        法官  賴　忠　星
                                        法官  王　居　財
                                        法官  張　清　埤
                                        法官  林　開　任
      右正本證明與原本無異
                                              書  記  官
中　　　華　　　民　　　國　　九十三　　年　　 十一 　　月　　二十四　　日
                                                                        Ｔ
